臺北高等行政法院判決
110年度交上字第366號
上  訴  人  李志峯                                     

被 上訴 人  臺北市交通事件裁決所


代  表  人  蘇福智（所長）
上列當事人間交通裁決事件，上訴人對於中華民國110年11月5日
臺灣臺北地方法院110年度交更一字第24號行政訴訟判決，提起
上訴，本院判決如下：
    主  文
上訴駁回。
上訴審訴訟費用由上訴人負擔。
    理  由
一、事實概要：
    上訴人於民國110年1月23日上午11時12分許，酒後駕駛車牌
    號碼000-00號大型營業貨運曳引車行駛至臺北市松山區濱江
    街888號前警方路檢點時，經臺北市政府警察局保安警察大
    隊（下稱舉發機關）第二中隊員警實施酒測路檢勤務將其攔
    停，並對其施以吐氣酒精濃度測試，測得其吐氣所含酒精濃
    度為0.21MG/L，因認有「吐氣酒精濃度達0.15MG/L以上未滿
    0.25MG/L」之違規行為，乃填製臺北市政府警察局掌電字第
    A00U2T019號舉發違反道路交通管理事件通知單（下稱舉發
    通知單）當場舉發，並移送被上訴人處理。上訴人於舉發通
    知單所載應到案日期前提出陳述意見，經被上訴人函請舉發
    機關查處後，認上開違規事實屬實，嗣依道路交通管理處罰
    條例（下稱處罰條例）第35條第1項第1款、第24條（第1項
    第2款）及違反道路交通管理事件統一裁罰基準及處理細則
    （下稱裁處細則）等規定，於110年2月26日以北市裁罰字第
    22-A00U2T019號違反道路交通管理事件裁決書（下稱原處分
    ），裁處上訴人罰鍰新臺幣（下同）3萬3千元（原先裁罰3
    萬6千元，後經更正為3萬3千元），吊扣駕駛執照24個月，
    並應參加道路交通安全講習。上訴人不服，提起行政訴訟，
    經臺灣臺北地方法院（下稱原審法院）110年度交字第117號
    判決駁回，上訴人仍不服，提起上訴，經本院以110年度交
    上字第200號判決廢棄發回原審。原審法院嗣以110年度交更
    一字第24號行政訴訟判決（下稱原判決）駁回上訴人之訴，
    上訴人仍不服，遂提起本件上訴。
二、上訴人起訴主張及訴之聲明、被上訴人於原審之答辯理由及
    聲明、原判決認定之事實及理由，均引用原判決所載。
三、上訴意旨略以：
(一)依裁處細則第12條第1項第12款規定，容許汽車駕駛人縱使
    符合處罰條例第35條第1項第1款之處罰條件，但若吐氣所含
    酒精濃度未超過每公升0.17毫克，而未嚴重危害交通安全、
    秩序，且情節輕微，以不舉發為適當者，則可施以勸導免予
    舉發。上訴人平日上工前多有飲用保力達之習慣，從未有檢
    測超標之情況，於本件檢測錄影過程中，警方未曾向上訴人
    說明且提示檢測儀器本身為經送定期檢有效且經校正之設備
    ，因此，上訴人第1次檢測並無產生結果，第2次檢測卻超標
    ，進而對於檢測結果產生質疑，而要求重新檢測，詎警方未
    正視請求，也未出示相關儀器適法合格證明，斷然拒絕請求
    ，檢測過程顯有瑕疵。又上訴人已不記得何時喝保力達，僅
    隨口回答約早上7、8點，警方慎重起見，應令上訴人喝水漱
    口等待15分鐘再行檢測，惟警方在上訴人喝水漱口後，並未
    等待15分鐘，即開始進行酒測，亦與法規不符。再上訴人家
    中老母及妻小均仰賴上訴人此份工作維繫家庭開銷，請念及
    上訴人雖酒測值超標，但未致公共危險之虞，兼顧情理法下
    ，免於吊銷駕照之處分，而提高罰鍰金額，不致全家流離失
    所。
(二)聲明：1.原判決廢棄。2.原處分應予撤銷。
四、本院經核原判決駁回上訴人於原審之訴，結論並無違誤，茲
    就上訴理由再予論述如下：
(一)按「汽機車駕駛人，駕駛汽機車經測試檢定有下列情形之一
    ，機車駕駛人處新臺幣1萬5千元以上9萬元以下罰鍰，汽車
    駕駛人處新臺幣3萬元以上12萬元以下罰鍰，並均當場移置
    保管該汽機車及吊扣其駕駛執照1年至2年……：一、酒精濃度
    超過規定標準。」「汽車駕駛人，有下列情形之一者，應接
    受道路交通安全講習：二、有第35條第1項規定之情形。」
    處罰條例第35條第1項前段第1款、第24條第1項第2款分別定
    有明文。又按「汽車駕駛人有下列情形之一者，不得駕車：
    ……二、飲用酒類或其他類似物後其吐氣所含酒精濃度達每公
    升零點一五毫克或血液中酒精濃度達百分之零點零三以上。
    」道路交通安全規則第114條第2款亦定有明文。
(二)又證據資料如何判斷，為證據之評價問題，在自由心證主義
    之下，其證明力如何，是否足以證明待證之事實，乃應由事
    實審法院斟酌辯論意旨及調查證據之結果，自由判斷；苟其
    判斷無違反證據、經驗及論理法則等違法情事，即非法所不
    許。換言之，證據之取捨與當事人所希冀者不同，致其事實
    之認定亦異於該當事人之主張者，不得謂為原判決有違背法
    令之情形。查原審法院已會同上訴人與被上訴人兩造當庭勘
    驗本件採證光碟，並製作勘驗筆錄及翻拍照片，其結果認：
    （一）檔名：2021_0123_110846_030，畫面時間11：10：59
    ，原告（按：即上訴人，下同）駕駛車號000-00號營業貨運
    曳引車經過酒測攔檢站；畫面時間11：11：10，員警手持酒
    精檢知器給原告測試；畫面時間11：11：16，員警表示有酒
    精反應，並請原告將車輛駛往路邊停放；畫面時間11：11：
    44，影片結束。影片全程錄音錄影。（二）檔名：FILE0016
    ，影片時間0秒，員警詢問原告什麼時候喝的，原告表示於
    早上，差不多八、九點，喝了兩杯。員警遂表示將提供水給
    原告漱口，並檢測酒精數值；影片時間25秒，員警提供杯水
    給原告漱口；影片1分25秒，員警再次向原告確認其係於早
    上8、9點左右飲用保力達兩杯。原告回應：「嗯」。員警幫
    忙原告註記；影片1分52秒，員警開始宣達拒測法律效果。
    員警：我現在開始跟你宣讀道路交通管理處罰條例第35條拒
    測的法律效果。如果拒絕接受酒精濃度測試的話，會當場處
    新臺幣18萬的罰鍰、移置保管汽機車及吊銷駕駛執照3年內
    不得考領，及施以道路交通安全講習。5年內第2次違反的話
    ，處新臺幣36萬罰鍰，第3次以上按前次罰鍰在加處新臺幣1
    8萬罰鍰，並當場移置保管車輛，吊銷駕照，5年內不得考領
    及施以道路交通安全講習。這樣你清楚嗎？清楚的話，這裡
    幫我簽名。(原告簽名)；影片時間2分58秒，員警提供全新
    吹嘴予原告，讓原告自行打開，並持酒測器準備檢測；影片
    3分25秒，原告第1次吹測未顯示數值，員警向原告解釋如何
    吹氣；影片時間3分42秒，原告第2次吹氣；影片3分55秒，
    員警向原告表示吹測數值為0.21，並告知原告超過0.18要開
    立罰單並當場扣車；影片5分46秒，原告至車上將鑰匙取交
    員警；影片8分1秒，原告取出駕駛執照供員警填具舉發單；
    影片10分5秒，原告蹲坐路旁詢問員警能夠再吹1次嗎？員警
    表示沒辦法，原告回應：「早上喝保力達而已。」；影片13
    分37秒，員警拿酒測值單給原告簽名，原告向員警詢問領車
    事宜，員警表示罰單繳完即可領車；影片15分，員警將駕照
    還給原告。影片結束，影片全程連續錄音錄影等情，而上訴
    人當庭亦對上開勘驗結果及警方實施酒測程序時全程有連續
    錄音錄影表示沒有意見，故而認定上訴人駕車行經上開地點
    經舉發員警對其實施酒測檢測過程時確有全程錄音錄影蒐證
    ，且當場對其宣讀確認單上所載處罰條例第35條規定拒測之
    所有法律效果，宣讀後則將確認單交由上訴人簽名，是舉發
    員警已踐行告知拒絕酒測法律程序，並無違反法定程序；復
    說明裁處細則之規範並無違背法律授權目的，被上訴人得據
    為裁罰，且依處罰條例第35條第1項第1款及裁處細則中之統
    一裁罰基準表關於大型車之駕駛人吐氣所含酒精濃度每公升
    0.15毫克以上未滿0.25毫克之規定，僅需駕駛汽車經測試檢
    定有酒精濃度超過規定標準，其客觀構成要件即屬該當，至
    於造成超過標準之原因為何，則無限制，解釋上不以飲酒造
    成為限，是上訴人既有酒後駕車且經測得其吐氣所含酒精濃
    度為0.21MG/L，故被上訴人依上述規定作成原處分所為裁罰
    內容，於法並無違誤（原判決第3-6頁）。經核原判決所為
    證據之調查、取捨、事實認定、就上訴人主張：舉發員警實
    施酒測過程未全程錄音錄影，違反法定程序；請求以提高罰
    鍰金額方式而免除吊扣駕駛執照處分，以利能繼續從事駕駛
    工作等情何以不足採，均已敘明其得心證之理由並為指駁，
    無違論理、經驗及證據法則；且已就本院先前廢棄發回意旨
    所指本件得會同兩造當事人勘驗檢視採證光碟，以確保勘驗
    程序之公正並減少爭議等情，均已調查並說明釐清。至依原
    審前揭勘驗筆錄內容已明確顯示，上訴人經警攔停時能清楚
    回答係於遭檢測當日上午8、9時許飲用含有酒精成分之保力
    達2杯，則本件吐氣酒精濃度測試時點既為檢測當日上午11
    時12分，有酒測值測定單在卷可參（原審交字卷第65頁），
    已距上訴人飲用含有酒精成分之保力達結束超過15分鐘甚久
    ，是依裁處細則第19條之2第1項第2款規定，警方自無須待1
    5分鐘才得對上訴人進行檢測；再者，上訴人經警對其施以
    吐氣酒精濃度測試結果，測得其吐氣所含酒精濃度為0.21MG
    /L，亦如前述，則此一數值已超過規定之標準值0.15MG/L且
    逾每公升0.02毫克以上，更無所謂有裁處細則第12條第1項
    第12款中「其呼氣所含酒精濃度超過規定之標準值位於每公
    升零點零二毫克」規定之情節輕微，以不舉發為適當，得施
    以勸導免予舉發之適用；此外，警方於本件使用之呼氣酒精
    測試器，儀器器號為A191265、感測元件器號為A31959028、
    檢定合格單號碼為J0JA1000060、檢定日期為110年1月15日
    ，檢定合格有效期間至111年1月31日，有被上訴人於原審訴
    訟中提出之財團法人工業技術研究院呼氣酒精測試器檢定合
    格證書在卷可憑（原審交字卷第69頁），且依原審前揭勘驗
    筆錄內容，在警方對上訴人解釋如何吹氣後，該測試器即可
    對上訴人為有效數值之吐氣所含酒精濃度測試檢定，可見上
    訴人初次使用該測試器時，當因其未能正確使用方才未能顯
    示數值，益徵並無積極事證足認該測試器有何出現明顯異常
    、故障或測量失準之情形，復依裁處細則第19條之2之酒測
    程序處理之規定，亦無要求警方需向受測者說明提示未有出
    現問題之測試器有定期檢查、校正及為有效設備之程序，從
    而，堪認警方對上訴人所為酒測程序就此亦無瑕疵可言，尚
    不因原判決未說明及此，而影響被上訴人作成原處分之合法
    性。以上，足認原判決均無所謂有判決不適用法規或適用不
    當之違背法令等情事。從而，上訴人執其上訴要旨主張各節
    ，除已為本院論駁如前外，其餘部分均無非重述原判決所不
    採之陳詞，並執其個人歧異之法律見解，再就原判決所為論
    斷、證據調查及取捨與事實認定職權之行使為爭議，核無足
    取。
五、綜上所述，上訴人主張各節均不可採，原判決認原處分並無
    違法，而駁回上訴人之訴，經核在法律上並無違誤，上訴論
    旨，指摘原判決違法，請求判決如其聲明所示，為無理由，
    應予駁回。
六、交通裁決事件之上訴，行政法院為訴訟費用之裁判時，應確
    定其費用額，行政訴訟法第237條之9第2項準用第237條之8
    第1項規定固有明文。惟本件係經本院廢棄前一審判決並發
    回原審法院，經原審法院判決後再行上訴，依行政訴訟法第
    98條之2第2項規定，免徵裁判費，故依目前上訴之費用額資
    料，尚無須依行政訴訟法第237條之9第2項準用第237條之8
    第1項規定，於裁判時確定其訴訟費用額，併予敘明。
七、據上論結，本件上訴為無理由，依行政訴訟法第237條之9第
    2項、第236條之2第3項、第255條第1項、第98條第1項前段
    ，判決如主文。
中　　華　　民　　國　　111　 年　　1　　 月　　18　  日
                    臺北高等行政法院第一庭
                              審判長法  官　許瑞助 
                                    法  官　孫萍萍 
                                    法  官　林家賢
上為正本係照原本作成。
不得上訴。
中　　華　　民　　國　　111　 年　　1　　 月　　18　  日
                                    書記官  許婉茹